【裁判字號】    99,桃簡,1740
【裁判日期】    991202
【裁判案由】    偽造文書
【裁判全文】
臺灣桃園地方法院刑事簡易判決        99年度桃簡字第1740號
聲  請  人  臺灣桃園地方法院檢察署檢察官
被      告  楊宗諺
上列被告因偽造文書案件，經檢察官聲請以簡易判決處刑（98年
度偵字第26366 號），本院判決如下：
    主      文
楊宗諺共同行使偽造私文書，足以生損害於他人，累犯，處有期
徒刑拾月，減為有期徒刑伍月，如易科罰金，以銀元參佰元折算
壹日。如附表二所示之偽造印文、署押均沒收。
    事實及理由
一、楊宗諺前於民國89年間因違反毒品危害防制條例案件，經臺
    灣臺北地方法院以89年度北簡字第650 號判決判處有期徒刑
    5 月確定，於90年4 月3 日執行完畢。詎其猶不知悔悟，與
    李美華（業經臺灣高等法院以98年度上訴字4024號判決判處
    有期徒刑6 月，減為有期徒刑3 月確定）共同基於行使偽造
    私文書、行使偽造特種文書及詐欺取財之犯意聯絡，於94年
    10月9 日，與李美華共同前往位於臺北市○○路43號之遠傳
    電信股份有限公司北旗門市，由楊宗諺將其偽造新月媒體有
    限公司（下稱新月公司）之臺北市政府營利事業登記證影本
    1 紙、偽造「新月媒體有限公司」名義及該公司負責人「陳
    月卿」名義（42年生）之印章各1 枚、偽造之遠傳易付卡客
    戶資料卡【下稱資料卡，其上有如附表二編號1 所示偽造「
    新月媒體有限公司」、「陳月卿」名義之印文、署押，並貼
    有陳月卿（50年生）國民身分證及全民健康保險卡影本（非
    偽造之證件）】、遠傳公司戶預付型門號開卡客戶資料登記
    表（下稱登記表，其上有如附表二編號2 所示偽造「新月媒
    體有限公司」、「陳月卿」名義之印文）交予李美華，由李
    美華向遠傳電信股份有限公司北旗門市店員鄭景輝佯稱受新
    月公司委託，代辦如附表一所示之30支預付型行動電話門號
    云云，李美華並在遠傳行動電話服務代辦委託書上蓋用上開
    偽造之印章，偽造「新月媒體有限公司」及「陳月卿」名義
    之印文各1 枚後，將上開偽造之資料卡、登記表、遠傳行動
    電話服務代辦委託書及偽造之新月公司營利事業登記證影本
    等一併交予店員鄭景輝而持以行使，致遠傳電信股份有限公
    司誤以為係新月公司申請而陷於錯誤，交付如附表一所示30
    支行動電話門號之SIM 卡予李美華，嗣李美華再將前開SIM
    卡交付予楊宗諺，楊宗諺則交付約新臺幣（下同）4,000 元
    予李美華以為報酬，足生損害於新月公司、陳月卿（42年生
    ）、陳月卿（50年生）及遠傳電信股份有限公司。案經陳月
    卿（50年生）訴由臺灣士林地方法院檢察署檢察官呈請臺灣
    高等法院檢察署檢察長令轉臺灣桃園地方法院檢察署檢察官
    偵查後聲請簡易判決處刑。
二、上揭犯罪事實，業據被告楊宗諺於偵查中坦承不諱，核與證
    人即共犯李美華於偵查中之證述情節相符，及李美華於另案
    審理中之供述情節一致（詳見卷附之臺灣士林地方法院98年
    審訴字第635 號準備程序及審判筆錄），並經證人即告訴人
    新月公司負責人陳月卿（42年生）、陳月卿（50年生）於偵
    查時結證屬實，復有偽造之新月公司營利事業登記證、資料
    卡、登記表、遠傳行動電話服務代辦委託書，及真正之新月
    公司北市商一字第09415204號臺北市政營利事業登記證各1
    紙（以上均為影本）附卷可憑。本件事證明確，被告犯行洵
    堪認定，應予依法論科。
三、查被告行為後，刑法及刑法施行法部分條文業於94年2月2日
    修正公布，95年7月1日施行，修正後刑法第2條第1項之規定
    ，係規範行為後法律變更所生新舊法律比較適用之準據法，
    本身尚無比較新舊法之問題，應一律適用裁判時之現行刑法
    第2條規定以決定適用之刑罰法律。又本次刑法修正之比較
    新舊法，應就罪刑有關之共犯、未遂犯、想像競合犯、牽連
    犯、連續犯、結合犯，以及累犯加重、自首減輕暨其他法定
    加減原因（如身分加減）與加減例等一切情形，綜其全部罪
    刑之結果而為比較（最高法院95年5 月23日95年度第8次刑
    庭會議決議參照）。又依修正前後刑法之規定，並無有利或
    不利之情形，無庸為新、舊法之比較，個案如有其他應刑法
    第2條第1項之規定為新、舊法之比較情形時，依綜其全部罪
    刑之結果而為比較後，整體適用法律（參照最高法院97年度
    第2次刑事庭會議決議意旨）。經查：
（一）關於罰金刑，刑法分則編各罪所定罰金刑之貨幣單位原為
      銀元，修正前刑法第33條第5 款規定「罰金：1 元（銀元
      ）以上。」，而依罰金罰鍰提高標準條例規定，就72年6
      月26日前修正之刑法部分條文罰金數額提高2 至10倍，其
      後修正者則不提高倍數，並依現行法規所定貨幣單位折算
      新臺幣條例規定，以銀元1 元折算新臺幣3 元。修正後刑
      法第33條第5 款規定「罰金：新臺幣1000元以上，以百元
      計算之。」，刑法第33條第5 款所定罰金貨幣單位經修正
      為新臺幣後，刑法分則各罪所定罰金刑之貨幣單位亦應配
      合修正為新臺幣，為使刑法分則編各罪所定罰金之最高數
      額與刑法修正前趨於一致，乃增訂刑法施行法第1 條之1
      「中華民國94年1 月7 日刑法修正施行後，刑法分則編所
      定罰金之貨幣單位為新臺幣。94年1 月7 日刑法修正時，
      刑法分則編未修正之條文定有罰金者，自94年1 月7 日刑
      法修正施行後，就其所定數額提高為30倍。但72年6 月26
      日至94年1 月7 日新增或修正之條文，就其所定數額提高
      為3 倍。」。從而，刑法分則編各罪所定罰金刑之最高數
      額，於上開規定修正後並無不同，惟修正後刑法第33 條
      第5 款所定罰金刑最低數額，較之修正前提高，自以修正
      前刑法第33條第5 款規定有利於被告。
（二）新修正刑法第47條第1 項規定「受徒刑之執行完畢，或一
      部之執行而赦免後，5 年以內故意再犯有期徒刑以上之罪
      者，為累犯，加重本刑至2 分之1 」，而修正前刑法第47
      條則規定：「受有期徒刑之執行完畢，或受無期徒刑或有
      期徒刑一部之執行而赦免後，5 年以內再犯有期徒刑以上
      之罪者，為累犯，加重本刑至2 分之1 」，依本件被告之
      前科紀錄，無論依修正前後刑法第47條之規定均構成累犯
      ，即無有利或不利之情形。
（三）修正後刑法第28條規定「二人以上共同實行犯罪之行為，
      皆為正犯」，而修正前刑法第28條則規定「二人以上共同
      實施犯罪之行為，皆為正犯」。依上開條文之修正說明，
      基於近代刑法之個人責任原則及法治國人權保障之思想，
      修正後刑法第28條之規定，將共同正犯之參與類型，確定
      在「實行」概念下之共同參與行為，始成立共同正犯，否
      認所謂「陰謀共同正犯」及「預備共同正犯」，惟仍無礙
      於「共謀共同正犯」仍應受處罰之立場。就本件被告所成
      立共同正犯參與類型，因被告係直接從事構成要件犯罪事
      實或有共謀共同正犯之情形，則適用新舊刑法結果並無二
      致，對被告而言，亦無有利或不利之情形。
（四）修正後刑法第55條雖增列但書規定「但不得科以較輕罪名
      所定最輕本刑以下之刑」，惟該但書之規定，係科刑之限
      制，為法理之明文化，對被告而言，修正前後之規定，亦
      無有利或不利之情形。
（五）綜上，本件經綜合觀察全部罪刑比較之結果，依修正後刑
      法第2 條第1 項前段規定，應擇整體適用較有利之95 年7
      月1 日修正條文施行前刑法第47條、第28條、第55條之規
      定（參照最高法院97年度第2 次刑事庭會議決議意旨）。
（六）另刑法第41條經修正，雖易刑處分之相關規定，尚非在上
      開罪刑綜合比較之列，惟修正前刑法第41條第1 項前段規
      定：「犯最重本刑為5 年以下有期徒刑以下之刑之罪，而
      受6 個月以下有期徒刑或拘役之宣告，因身體、教育、職
      業、家庭之關係或其他正當事由，執行顯有困難者，得以
      1 元以上3 元以下折算1 日，易科罰金。」，而被告行為
      時之易科罰金折算標準，依95年7 月1 日修正條文施行前
      罰金罰鍰提高標準條例第2 條前段之規定（該條業經總統
      於95年5 月17日公布刪除，並自95年7 月1 日失效），就
      其原定數額提高為100 倍折算1 日，則被告行為時之易科
      罰金折算標準，應以銀元100 元至300 元折算1 日，經折
      算為新臺幣後，係以新臺幣300 元至900 元折算為1 日；
      惟95年7 月1 日修正條文施行後之刑法第41條第1 項前段
      則規定：「犯最重本刑為5 年以下有期徒刑以下之刑之罪
      ，而受6 個月以下有期徒刑或拘役之宣告者，得以新臺幣
      1,000 元、2,000 元或3,000 元折算1 日，易科罰金。」
      ，比較修正前後之易科罰金折算標準，以95年7 月1 日修
      正條文施行前刑法第41條第1 項前段規定較有利於被告，
      依修正後刑法第2 條第1 項前段規定，本件應適用95年7
      月1 日修正條文施行前刑法第41條第1 項前段之規定諭知
      易科罰金之折算標準。
四、核被告楊宗諺所為，係犯刑法第216 條、第210 條之行使偽
    造私文書罪、刑法第216 條、第212 條之行使偽造特種文書
    罪及同法第339 條第1 項詐欺取財罪。被告與李美華間就前
    揭犯行，有犯意聯絡與行為分擔，均為共同正犯。被告於上
    述文書上偽造「新月媒體有限公司」及負責人「陳月卿」印
    文、署押，為偽造私文書之部分行為，偽造私文書後進而行
    使，偽造之低度行為即為行使之高度行為所吸收，均不另論
    罪。又被告以一行使行為同時觸犯上開3 罪名，為想像競合
    犯，應從較重之行使偽造私文書罪處斷。檢察官聲請簡易判
    決處刑書之犯罪事實欄業已論及被告上開詐欺取財之事實，
    惟論罪欄則漏引刑法第339 條第1 項詐欺取財罪，本院裁判
    時自應予以更正，併此敘明。又被告楊宗諺有犯罪事實欄所
    載之犯罪科刑及有期徒刑執行完畢之事實，此有臺灣高等法
    院被告前案紀錄表1 份在卷可稽，其於5 年內故意再犯有期
    徒刑以上之本罪，應依修正前刑法第47條規定論以累犯，並
    加重其刑。爰審酌被告圖謀一己之私利，竟為本件詐欺取財
    、行使偽造文書犯行，侵害被害人法益，所為誠屬不該，惟
    念及被告犯後坦承犯行、態度尚可，併衡量被告於本件犯行
    中所擔任者為主要策劃角色，暨其犯罪之動機、目的、手段
    、方法、犯罪所生損害及被告之素行、生活狀況、智識程度
    等一切情狀，量處如主文所示之刑，以示懲儆。末查，被告
    之犯罪時間，係在96年4 月24日之前，且本案查無中華民國
    96年罪犯減刑條例所定不予或不得減刑之情形，爰依中華民
    國九十六年罪犯減刑條例第2 條第1 項第3 款規定減其宣告
    刑2 分之1 ，並依同條例第7 條、第9 條規定，諭知減得之
    刑及依修正前之刑法第41條第1 項前段諭知易科罰金之折算
    標準。另如附表二所示之偽造印文、署押，不問屬於被告與
    否，均應依刑法第219 條規定諭知沒收。至被告所行使之偽
    造資料卡、登記表、遠傳行動電話服務代辦委託書及偽造之
    新月公司營利事業登記證影本，業經共犯李美華提出交予遠
    傳電信股份有限公司，已非被告或共犯所有，自毋庸為沒收
    之諭知；再上開文件上被告為本件犯行所蓋用偽造之「新月
    媒體有限公司」及「陳月卿」印章，業經丟棄而滅失等情，
    已據被告楊宗諺於另案審理時供陳屬實（詳參臺灣高等法院
    98年度上訴字4024號卷宗審判筆錄），則該等偽造之印章既
    已滅失，自不予宣告沒收，併此敘明。
五、據上論斷，應依刑事訴訟法第449 條第1 項前段、第3 項、
    第450 條第1 項，刑法第2 條第1 項、修正前刑法第28條、
    刑法第216 條、第210 條、第212 條、第339 條第1 項、修
    正前刑法第47條、修正前刑法第55條、修正前刑法第41條第
    1 項前段、刑法第219 條，刑法施行法第1 條之1 第1 項、
    第2 項前段，修正前罰金罰鍰提高標準條例第2 條，中華民
    國九十六年罪犯減刑條例第2 條第1 項第3 款、第7 條、第
    9 條，逕以簡易判決處刑如主文。
六、如不服本判決，得自收受送達之翌日起10日內，以書狀敘述
    理由向本院提出上訴狀，上訴於本院第二審合議庭（須附繕
    本）。
中    華    民    國    99    年    12    月     2    日
                  刑事第二庭  法  官  陳秋君
以上正本證明與原本無異。
如不服本判決，應於判決送達後10日內向本院提出上訴狀（應附
繕本）。
                              書記官  陳雅婷
中    華    民    國    99    年    12    月    9     日
附錄本案論罪科刑法條全文：
刑法第216條
行使第210 條至第215 條之文書者，依偽造、變造文書或登載不
實事項或使登載不實事項之規定處斷。
刑法第210條
偽造、變造私文書，足以生損害於公眾或他人者，處5 年以下有
期徒刑。
刑法第212條
偽造、變造護照、旅券、免許證、特許證及關於品行、能力服務
或其他相類之證書、介紹書，足以生損害於公眾或他人者，處1
年以下有期徒刑、拘役或3 百元以下罰金。
刑法第339條
意圖為自己或第三人不法之所有，以詐術使人將本人或第三人之
物交付者，處5 年以下有期徒刑、拘役或科或併科1 千元以下罰
金。
以前項方法得財產上不法之利益或使第三人得之者，亦同。
前二項之未遂犯罰之。
附表一：
┌─────┬────────────────────┐
│編號      │    行動電話門號                        │
├─────┼────────────────────┤
│1         │    0000000000                          │
├─────┼────────────────────┤
│2         │    0000000000                          │
├─────┼────────────────────┤
│3         │    0000000000                          │
├─────┼────────────────────┤
│4         │    0000000000                          │
├─────┼────────────────────┤
│5         │    0000000000                          │
├─────┼────────────────────┤
│6         │    0000000000                          │
├─────┼────────────────────┤
│7         │    0000000000                          │
├─────┼────────────────────┤
│8         │    0000000000                          │
├─────┼────────────────────┤
│9         │    0000000000                          │
├─────┼────────────────────┤
│10        │    0000000000                          │
├─────┼────────────────────┤
│11        │    0000000000                          │
├─────┼────────────────────┤
│12        │    0000000000                          │
├─────┼────────────────────┤
│13        │    0000000000                          │
├─────┼────────────────────┤
│14        │    0000000000                          │
├─────┼────────────────────┤
│15        │    0000000000                          │
├─────┼────────────────────┤
│16        │    0000000000                          │
├─────┼────────────────────┤
│17        │    0000000000                          │
├─────┼────────────────────┤
│18        │    0000000000                          │
├─────┼────────────────────┤
│19        │    0000000000                          │
├─────┼────────────────────┤
│20        │    0000000000                          │
├─────┼────────────────────┤
│21        │    0000000000                          │
├─────┼────────────────────┤
│22        │    0000000000                          │
├─────┼────────────────────┤
│23        │    0000000000                          │
├─────┼────────────────────┤
│24        │    0000000000                          │
├─────┼────────────────────┤
│25        │    0000000000                          │
├─────┼────────────────────┤
│26        │    0000000000                          │
├─────┼────────────────────┤
│27        │    0000000000                          │
├─────┼────────────────────┤
│28        │    0000000000                          │
├─────┼────────────────────┤
│29        │    0000000000                          │
├─────┼────────────────────┤
│30        │    0000000000                          │
└─────┴────────────────────┘
附表二 ：
┌─────┬─────────────────┬──────┐
│編號      │ 偽造之印文、署押                 │ 數量       │
├─────┼─────────────────┼──────┤
│1         │ 偽造遠傳易付卡客戶資料卡上偽造之 │共3枚       │
│          │ 「新月媒體有限公司」及「陳月卿」 │            │
│          │ 名義之印文各1枚，及「陳月卿」署押│            │
│          │ （即簽名）1枚                    │            │
├─────┼─────────────────┼──────┤
│2         │ 偽造遠傳公司戶預付型門號開卡客戶 │共2枚       │
│          │ 資料登記表上偽造之「新月媒體有限 │            │
│          │ 公司」及「陳月卿」名義印文各1枚  │            │
├─────┼─────────────────┼──────┤
│3         │ 偽造遠傳行動電話服務代辦委託書上 │共3枚       │
│          │ 偽造之「新月媒體有限公司」印文2枚│            │
│          │ 及偽造之「陳月卿」名義印文1枚    │            │
├─────┼─────────────────┼──────┤
│4         │ 偽造臺北市政府營利事業登記證上偽 │共2枚       │
│          │ 造之「新月媒體有限公司」及「陳月 │            │
│          │ 卿」名義印文各1枚                │            │
└─────┴─────────────────┴──────┘

司法院資訊處製作；財團法人民間司法改革基金會備份。
